【裁判字號】    89,易,262
【裁判日期】    890816
【裁判案由】    毀損
【裁判全文】
臺灣宜蘭地方法院刑事判決                          八十九年度易字第二六二號
    公  訴  人  臺灣宜蘭地方法院檢察署檢察官
    被      告  甲○○
右列被告因毀損案件，經檢察官聲請簡易判決處刑（八十九年偵字第五八七號），本
院宜蘭簡易庭認不宜以簡易判決處刑，移送前來，本院適用通常程序判決如左：
    主  文
甲○○無罪。
    理  由
一、本件公訴意旨略以：被告甲○○於八十九年一月二十四日下午二時三十分許，在
    宜蘭縣壯圍鄉鎮一０九號旁，雇用吊車將宅邊告訴人乙○○所有之貨櫃移開
    時，將貨櫃置放於告訴人乙○○所種植之盆景上，毀損告訴人乙○○所有之盆景
    四盆，共值新台幣二千元，至令不堪使用，因認被告吳阿水涉犯刑法第三百五十
    四條之毀損罪嫌。
二、按犯罪事實應依證據認定之，無證據不得推定其犯罪事實；又不能證明被告犯罪
    ，應諭知無罪判決。刑事訴訟法第一百五十四條、第三百零一條第一項定有明文
    。復按行為非故意或過失者不罰。而過失行為之處罰已有特別規定者為限。刑法
    第十二條亦有明文。而刑法上之毀損器物罪必以有毀損之故意為犯罪之構成要件
    ，並因而發生所毀損之物之全部或一部全部喪失效用而言，倘物之毀損係因行為
    人之過失，自不得繩以該條之罪責。且告訴人之告訴，係以使被告受刑事訴追為
    目的，是其陳述是否與事實相符，仍應調查其他證據以資審認。最高法院五十二
    年台上字第一三００號亦著有判例可資參照。本件公訴人認被告有上揭犯行無非
    以（一）被告甲○○於警訊時稱盆栽可能係吊車作業時弄壞的。（二）告訴人乙○○之指訴。（三）證人丙○○證明係故意毀損。（四）照片四幀在卷可稽等為
    主要論罪依據。而訊據被告甲○○固不否認有於上開時、地雇用吊車吊起貨櫃之
    一邊並移動，而碰撞告訴人乙○○所有之保麗龍花盆而毀損一角之事實，惟堅詞
    否認有上開犯行，辯稱可能係吊車作業不慎而碰撞到保麗龍盆栽，並非故意毀損
    告訴人之盆栽等語。
三、經查，告訴人於警訊時雖指訴被告甲○○以吊車移動貨櫃時損壞花盆四盒云云；
    並舉證人即告訴人之父丙○○證於檢察官偵查時證稱：「‧‧‧（被告）將我女
    兒放在該宅後面的貨櫃吊到一０九號的旁邊，弄壞了五個花盆」等語、「當時我
    在睡覺，他（即被告）說要把貨櫃移開好出入，我不同意，他是故意的」等語。
    然被告甲○○所損毀之物之數量究為四盆或五盆，上開所陳兩相互核，顯有不一
    ，而證人因與告訴人有至親關係，所為證言亦難免語多偏袒而有不實，並觀諸現
    場照片已損毀之保麗龍花盆亦無四或五盆之多，有照片數幀附卷足憑，是告訴人
    所為上開指訴及證人丙○○所言，應有誇大不實之處。再者現場處理警員即證人
    馮先立於本院宜蘭簡易庭調查時亦結證稱：「‧‧‧在貨櫃屋前面，有以保麗龍
    種的花盆有一個有缺角壞掉，有三個一般盆栽在旁邊，有動過但沒有損壞‧‧‧
    」，是被告移動貨櫃時僅毀損一個保麗龍花盆之一角，應可認定。益見告訴人上
    開指訴語多誇大，而證人丙○○復因與告訴人有親屬關係而所為證言難免有偏坦
    之情，均無可採。參以告訴人乙○○於本院宜蘭簡易庭及本院調查時均自承當時
    並未在現場目睹整個情況，而不知被告係故意或過失等語，顯見告訴人對被告是
    否涉有上開犯行亦有懷疑，加上證人丙○○所言亦有偏頗而有瑕疵可指，是自不
    得以告訴人誇大之指訴及證人丙○○不實偏頗之證言，而遽採為被告論罪科刑之
    依據。
四、再查，當天駕駛吊車之司機周春吉於本院審理時更結證稱：「‧‧‧我吊時沒有
    弄壞他的盆栽，我只有將一端拉高移動一下而已，我沒有看到盆栽，保麗龍盒子
    我有碰壞一角，但不是故意的，我是不小心弄到的，都沒有弄到其他盆栽」等語
    。顯見被告以吊車移動貨櫃並非全盤吊起，而僅吊拉一邊並些許移動，至為明顯
    ，非如告訴人所指訴整個貨櫃壓於盆栽之上云云。是被告應無故意毀損上揭花盆
    ，可見一斑。且吊車司機周春吉與告訴人並無怨隙，衡情應無因被告甲○○之雇
    用而故意為犯罪行為，益見證人周春吉所言並非故意碰壞花盆等語，應堪可採。
    且被告甲○○苟真要蓄意毀損告訴人乙○○之盆栽，應無以花費逾越花盆價值之
    代價雇請吊車為之，甚至僅損壞一個保麗龍花盆之一角而已，顯見被告上揭辯稱
    並非故意毀損上開花盆等語，尚屬可採。綜上，告訴人之指訴與證人丙○○所言
    均有誇大不實，而非可採，已如前述。且另有證人馮先立、周春吉已於本院宜蘭
    簡易庭及本院調查時就物之毀損程度及被告並非故意等情證述明確，另衡諸經驗
    法則，被告甲○○辯稱並非故意損壞他人之盆栽亦合情理，末查並無其他積極證
    據足認被告有何公訴人所指毀損之犯行，應認被告罪嫌尚有未足，揆諸首揭說明
    ，自應為無罪之諭知。
據上論結，依刑事訴訟法第四百五十二條、第三百零一條第一項，判決如主文。
本件經檢察官林吉泉到庭執行職務。
中      華      民     國        八十九     年      八     月     十六   日
                                     臺灣宜蘭地方法院刑事第二庭
                                         審判長  法  官
                                                 法  官
                                                 法  官
得上訴。


司法院資訊處製作；財團法人民間司法改革基金會備份。
